臺灣高等法院臺中分院民事裁定　96年度抗字第56號
抗　告　人
即債務人　　丙○○
法定代理人　甲○○
訴訟代理人　乙○○律師
相　對　人
即債權人　　三聯發工程有限公司
法定代理人　丁○○
上列抗告人因與相對人間聲明異議事件，對於民國95年12月15日
臺灣南投地方法院95年度執字第4334號所為裁定，提起抗告，本
院裁定如下：
    主  文
抗告駁回。
抗告程序費用由抗告人負擔。
    理  由
一、按當事人或利害關係人對於強制執行命令或對於執行法官、
    書記官、執達員實施強制執行之方法，強制執行時應遵守之
    程序，或其他侵害利益之情事，得於強制執行程序終結前，
    為聲請及聲明異議，強制執行法第十二條固定有明文。惟寺
    廟之管理委員會，僅為該寺廟之管理機關，自不能獨立於其
    寺廟存在，即非民事訴訟法第四十條第三項規定之非法人團
    體（最高法院七十九年度台上字第一六○八號判決意旨參照
    ）。是以「寺廟管理委員會」之名義於金融機構之存款債權
    ，仍應認屬該寺廟所有，即屬該寺廟之財產。
二、本件異議及抗告意旨略以：原審雖於95年5月23日核發之禁
    止債務人「丙○○」收取就第三人台灣銀行南投分行之存款
    債權或其他處分，第三人亦不得對債務人清償之執行命令（
    下簡稱系爭執行命令），然因「丙○○」在第三人台灣銀行
    南投分行並無存款債權，且「丙○○管理委員會」並無當事
    人能力，故不能對之為執行，本院核發上開執行命令顯屬違
    法，為此聲明異議，但遭原審駁回，為此提起抗告。又按強
    制執行程序之當事人，須有當事人能力，如無訴訟當事人能
    力，自無執行當事人能力。又執行法院對執行當事人有無當
    事人能力，應依職權調查。又對無當事人能力之債務人所為
    之執行行為，應屬無效。查本件債務人丙○○於第三人台灣
    銀行南投分行，並無存款帳戶；反之設於第三人存款帳戶戶
    名乃「丙○○管理委員會」，業經第三人台灣銀行南投分行
    函覆在案，而「丙○○管理委員會」並非執行債務人，自不
    得對「丙○○管理委員會」所設之帳戶存款予以扣押。況查
    ，「丙○○管理委員會」，既無當事人能力，即無執行當事
    人能力，自不得對其執行云云。
三、惟查：本件抗告人即債權人執原法院九十一年度重訴字第八
    一號民事判決、本院即臺灣高等法院臺中分院九十二年度重
    上第八一號民事判決及最高法院九十五年度台上字第六三四
    號民事判決為執行名義（查相對人部分勝訴確定），聲請對
    抗告人「丙○○」之財產為強制執行，並經原法院於95年5
    月23日核發系爭執行命令，就「丙○○」對第三人臺灣銀行
    南投分行之存款債權予以扣押命令在案。又據該銀行復稱：
    丙○○在該行開戶戶名為「丙○○管理委員會」等情，業經
    本院核閱原審執行卷無誤，並有前開民事判決及臺灣銀行南
    投分行函覆等在原審執行卷可按，而「丙○○管理委員會」
    僅為抗告人「丙○○」之內部執行業務單位，不能獨立於「
    丙○○」而存在，亦經前開執行名義之判決認定在案，則以
    「丙○○管理委員會」名義在臺灣銀行南投分行開立之存款
    帳戶，仍屬「丙○○」所有甚明，故原法院就執行債務人「
    丙○○」所屬之財產，即「丙○○管理委員會」名義開立前
    開銀行存款債權，核發系爭執行命令，於法尚無不合。是抗
    告人徒以：前揭銀行存款帳戶戶名為「丙○○管理委員會」
    與「丙○○」不同，即遽指「丙○○」在第三人台灣銀行南
    投分行並無存款債權，且「丙○○管理委員會」並無當事人
    能力，故不能對之為執行，並請求撤銷系爭執行命令云云，
    顯屬無據。綜上，本件抗告無理由，應予駁回。
四、至「丙○○管理委員會」（含法定代理人甲○○），雖同時
    另以其名義具狀異議及抗告，惟查該管理委員會僅為抗告人
    「丙○○」之內部單位，並無當事人能力，業如前述，自無
    從居於當事人地位對於原法院所為強制執行程序為異議及抗
    告權利，自不併列為抗告人，附此敘明。
五、本件事證已臻明確，兩造其餘攻擊或防禦方法及所提證據，
    均與本院心證之形成，不生影響，爰不一一再加以論述，併
    此明。
六、據上論結，本件抗告為無理由，爰依強制執行法第三十條之
    一，民事訴訟法第四百九十五條之一、第四百四十九條第一
    項、第七十八條，裁定如主文。
中　　華　　民　　國　　96　　年　　2 　　月　　12　　日
          民事第一庭    審判長法　官  吳火川
                              法　官  邱森樟
                              法　官  陳繼先
以上正本係照原本作成。
再為抗告應以適用法規顯有錯誤為理由，並經本院之許可，該許
可以原裁定所涉及之法律見解具有原則上之重要性者為限。
如提起再抗告者應於裁定送達後10日內向本院提出抗告理由狀（
須按照他造人數附具繕本）並繳納抗告裁判費新臺幣1,000元，
同時委任律師或具有律師資格之關係人為代理人。
                              書記官  陳三軫
中　　華　　民　　國　　96　　年　　2 　　月　　13　　日
                                                      Ｍ
